---
title: "K-Medias"
author: "Omar Sanchez Hernandez"
date: "4/6/2022"
output: pdf_document
---

```{r setup, include=FALSE}
knitr::opts_chunk$set(echo = TRUE)
```


# INTRODUCCIÓN
El metodo de agrupación K-medias pertenece al conjunto de metodos de aprendizaje **NO** supervisados el cual agrupa a los sujetos de la matriz de datos en  K grupos dependiendo en base a sus similitudes. 

En el presente ejercicio se llevara a cabo el desarrollo de esta tecnica usando la matriz de datos **state.x77** que se encuentra en la libreria de ***datasets*** que contiene informacion sobre indicadores de 50 estados de Estados Unidos.

# Matriz de datos.

```{r echo=TRUE, message=FALSE, warning=FALSE}
# Librerias
library(cluster)
library(knitr)
X<-as.data.frame(state.x77)
head(X)
```

# Sobre la matriz de datos

```{r echo=TRUE, message=FALSE, warning=FALSE}
# Librerias
dim(X)
str(X)
```

La matriz de datos contiene 50 casos, 8 variables y todas las variables son de tipo numericas.

# Transformacion de datos

Debido a las grandes diferencias entre las escalas de la matriz de datos es que se propone realizar una transformación logartimica sobre las variables 1,3 y 8.

```{r}
X[,1]<-log(X[,1])
colnames(X)[1]<-"Log-Population"

X[,3]<-log(X[,3])
colnames(X)[3]<-"Log-Illiteracy"

X[,8]<-log(X[,8])
colnames(X)[8]<-"Log-Area"
```

# Metodo k-means
```{r}
dim(X)
n<-dim(X)[1]
p<-dim(X)[2]
```

# Estandarizacion univariante.
Se aplica una estandarización a la matriz para homogeneizarla y que las variables con valores muy altos o valores muy bajos no tengan problemas por el tipo de escala.

```{r}
X.s<-scale(X)
```

# Aplicación del algoritmo k-medias 

Se plantean 3 grupos (cantidad de subconjuntos **K**) aleatorios que se escogen para realizar los calculos de algoritmo y luego se muestran los centroides de cada grupo.

```{r}
Kmeans.3<-kmeans(X.s, 3, nstart=25)
Kmeans.3$centers
```

# Cluster de pertenencia
```{r}
Kmeans.3$cluster
```

# SCDG
```{r}
SCDG<-sum(Kmeans.3$withinss)
SCDG
```

# Clusters
```{r}
cl.kmeans<-Kmeans.3$cluster
cl.kmeans
```

# Scatter plot por grupos (delimitados por el K-medias)

```{r}
col.cluster<-c("blue", "red", "green")[cl.kmeans]
pairs(X.s, col=col.cluster, main="k-means", pch=19)
```

# Visualizacion con las dos componentes principales
```{r}
clusplot(X.s, cl.kmeans, 
         main="Dos primeras componentes principales")
text(princomp(X.s)$score[,1:2],
     labels=rownames(X.s), pos=1, col="blue")
```

# Silhouette

Representacion grafica de la eficacia de clasificacion de una observacion dentro de un grupo.

## Generacion de los calculos
```{r}
dist.Euc<-dist(X.s, method = "euclidean")
Sil.kmeans<-silhouette(cl.kmeans, dist.Euc)
```

## Generacion del grafico
```{r}
plot(Sil.kmeans, main="Silhouette for k-means", 
col="blue")
```