---
title: "Biplot"
author: "Omar Sanchez Hernandez"
date: "4/6/2022"
output: pdf_document
editor_options: 
  markdown: 
    wrap: 72
---

```{r setup, include=FALSE}
knitr::opts_chunk$set(echo = TRUE)
```

# -_______________ BIPLOT _____________-

Para la realización del ejercicio se hara uso de las siguientes librerías: 

```{r echo=FALSE, message=FALSE, warning=FALSE}
# Instalacion de paquetes
#install.packages("MultBiplotR")
library(MultBiplotR)
library(readxl)
library(knitr)

```

# Reconocimiento de la matriz de datos

```{r echo=TRUE, message=FALSE, warning=FALSE}
ruta = "Vinos.xlsx"
BD<-as.data.frame(read_excel(ruta))[,-1]
```


# Exploracion de matriz

```{r echo=TRUE, message=FALSE, warning=FALSE}
dim(BD)
str(BD)
colnames(BD)
BD$denomina = as.factor(BD$denomina)
BD$grupo = as.factor(BD$grupo)
```

#  Graficos de exploracion

```{r echo=TRUE, message=FALSE, warning=FALSE}
BX1<-BoxPlotPanel(BD[,4:9], nrows=2, groups=BD$denomina)
BX1
```

```{r echo=TRUE, message=FALSE, warning=FALSE}
BX2<-BoxPlotPanel(BD[,4:9], nrows=2, groups=BD$grupo)
BX2
```

#  Filtrado de variables

# 1.- Seleccion de variables numericas

```{r echo=TRUE, message=FALSE, warning=FALSE}
X<-BD[,4:21]
```

# 2.- Generacion Plot

```{r echo=TRUE, message=FALSE, warning=FALSE}
PL1<-plot(X[,1:9])
```

```{r echo=TRUE, message=FALSE, warning=FALSE}
PL2<-plot(X[,10:18])
```

#   Reduccion de la dimensionalidad

# 1.- ACP
## Scaling 
### 1: datos orginales, 
### 2: Resta la media global del conjunto de los datos, 
### 3: Doble centrado (agricultura / interaccion de residuales)
### 4: Centrado por columnas (variables con misma escala)
### 5: Estandarizado por columnas 

```{r echo=TRUE, message=FALSE, warning=FALSE}
acpvino<-PCA.Analysis(X,Scaling = 5)
summary(acpvino)
```


# 2.- Contenido del objeto acpvino

```{r echo=TRUE, message=FALSE, warning=FALSE}
names(acpvino)
```

# 3.- Generacion del grafico sin caja

```{r echo=TRUE, message=FALSE, warning=FALSE}
acp1<-plot(acpvino, ShowBox=FALSE)
```

# Screeplot con barras 

```{r echo=TRUE, message=FALSE, warning=FALSE}
acp2<-princomp(X, cor=TRUE, score=TRUE)
plot(acp2)
```

# Grafico circular de correlacion

```{r echo=TRUE, message=FALSE, warning=FALSE}
acp3<-plot(acpvino, CorrelationCircle=TRUE, 
           ShowAxis=TRUE,  CexInd=1.5)
```

# Agregar grupos al biplot definido por usuario

```{r echo=TRUE, message=FALSE, warning=FALSE}
acpvino1<-AddCluster2Biplot(acpvino, ClusterType="us", 
                          Groups = BD$grupo)
```

# Grafico con poligonos
# CexInd= tamaño de los argumentos

```{r echo=TRUE, message=FALSE, warning=FALSE}
acp4<-plot(acpvino1, PlotClus=TRUE, 
           ClustCenters=TRUE, margin=0.05, 
           CexInd=0.7, ShowBox=TRUE)
```

# Grafico con elipses

```{r echo=TRUE, message=FALSE, warning=FALSE}
acp5<-plot(acpvino1, PlotClus=TRUE, ClustCenters=TRUE, 
     margin=0.05, CexInd=0.7, TypeClus="el", 
     ShowBox=F)
```

# Grafico con estrellas

```{r echo=TRUE, message=FALSE, warning=FALSE}
acp6<-plot(acpvino1, PlotClus=TRUE, ClustCenters=TRUE, 
     margin=0.05, CexInd=0.7, TypeClus="st", 
     ShowBox=TRUE)
```

#  Aplicacion del Biplot

## alpha= 
###  0:GH
###  1:JK
###  2:HJ

# Predeterminado JK

```{r echo=TRUE, message=FALSE, warning=FALSE}
bipvino<-PCA.Biplot(X, Scaling = 5)
summary(bipvino)
```

# Valores propios

```{r echo=TRUE, message=FALSE, warning=FALSE}
bipvino$EigenValues
```

# Screeplot

```{r echo=TRUE, message=FALSE, warning=FALSE}
SC<-barplot(bipvino$EigenValues)
```

# Vectores propios

```{r echo=TRUE, message=FALSE, warning=FALSE}
bipvino$EV
```

# Tabla de inercias

```{r echo=TRUE, message=FALSE, warning=FALSE}
Inercias<-data.frame(paste("Eje",1:length(bipvino$EigenValues)),
                     bipvino$EigenValues, bipvino$Inertia, 
                     bipvino$CumInertia)
colnames(Inercias)<-c("Eje", "Valor Propio", 
                     "Inercia", "Inercia acumulada")
kable(Inercias)
```

# Tabla contribucion de columnas

```{r echo=TRUE, message=FALSE, warning=FALSE}
kable(bipvino$ColContributions)
```

# Grafico

```{r echo=TRUE, message=FALSE, warning=FALSE}
plot(bipvino, ShowBox=TRUE)
```

# Prolongacion de vectores linea recta

```{r echo=TRUE, message=FALSE, warning=FALSE}
BP1<-plot(bipvino, mode="s", 
     margin=0.1, ShowBox=TRUE)
```

# Prolongacion de vectores con flechas y linea punteada

```{r echo=TRUE, message=FALSE, warning=FALSE}
BP2<-plot(bipvino, mode="ah", margin=0.05, 
     ShowBox=TRUE)
```

# Grafico circular correlaciones 

```{r echo=TRUE, message=FALSE, warning=FALSE}
GC<-CorrelationCircle(bipvino)
```

# Grafico contribuciones de los vectores
# Calidad de representacion eje 1, 2 y 1+2

```{r echo=TRUE, message=FALSE, warning=FALSE}
ColContributionPlot(bipvino, AddSigns2Labs = FALSE)
```

# Proyeccion individuos sobre una variable  donde dp= selecciona la variable

```{r echo=TRUE, message=FALSE, warning=FALSE}
BP3<-plot(bipvino, dp=2, mode="s", 
     ColorVar=c("blue", rep("grey",17)),
     ShowBox=TRUE)
```

# Proyeccion de ind sobre todas las variables con *PredPoints= individuo*

```{r echo=TRUE, message=FALSE, warning=FALSE}
BP4<-plot(bipvino, PredPoints=1, mode="s", 
     ColorVar=1:18, ShowBox=TRUE)
```

# Agregar cluster Jerarquico con datos originales con el metodo *ward.D*
```{r echo=TRUE, message=FALSE, warning=FALSE}
bipvino=AddCluster2Biplot(bipvino, NGroups=4, 
                          ClusterType="hi", 
                          method="ward.D", 
                          Original=TRUE)
```

# Cluster aplicado al biplot

```{r echo=TRUE, message=FALSE, warning=FALSE}
clusBP<-plot(bipvino, PlotClus=TRUE,ShowAxis=TRUE)
clusBP
```
