---
title: "Análisis Factorial"
author: "Omar Sanchez Hernandez"
date: "4/6/2022"
output: pdf_document
---

```{r setup, include=FALSE}
knitr::opts_chunk$set(echo = TRUE)
```

# Introducción 

El análisis factorial sirve para explicar un conjunto de variables observadas a través de un grupo de variables no observadas.Ayuda a la reducción de dimension.
Se utiliza en la reducción de los datos para identificar un pequeño número de factores que explique la varianza observada en un número mayor de variables manifestadas.

# 1.- Lectura de la matriz de datos

Para el desarrollo de este ejemplo se va a trabajar con la matriz de datos ***state.x77*** que se encuentra pre cargada dentro del paquete *datasets* de R.
La base de datos contiene datos sobre algunos indicadores como la cantidad de población o ingreso pormedio por estado en Estados Unidos.

```{r echo=TRUE, message=FALSE, warning=FALSE}
library(datasets)
x<-as.data.frame(state.x77)
```


#2.- Quitar los espacios de los nombres

```{r echo=TRUE, message=FALSE, warning=FALSE}
colnames(x)[4]="Life.Exp"
colnames(x)[6]= "HS.Grad"
```


#3.- Separa n (estados) y p (variables)

```{r echo=TRUE, message=FALSE, warning=FALSE}
n<-dim(x)[1]
p<-dim(x)[2]
```

## Caracteristicas de los datos

```{r echo=TRUE, message=FALSE, warning=FALSE}
dim(x)
str(x)
colnames(x)
anyNA(x)
```

La matriz de datos tiene 50 filas, 8 variables numericas y no posee datos faltantes.

#4.- Generacion de un scater plot para la visualización de variables originales.

```{r echo=TRUE, message=FALSE, warning=FALSE}
pairs(x, col="#CD1076", pch=19, main="Matriz original")
```

# Transformación de alguna varibles

# 1.- Aplicamos logaritmo para las columnas 1,3 y 8
```{r echo=TRUE, message=FALSE, warning=FALSE}
x[,1]<-log(x[,1])
colnames(x)[1]<-"Log-Population"
x[,3]<-log(x[,3])
colnames(x)[3]<-"Log-Illiteracy"
x[,8]<-log(x[,8])
colnames(x)[8]<-"Log-Area"
```

# Gráfico scater para la visualizacion de la matriz original con 3 variables que se incluyeron

```{r echo=TRUE, message=FALSE, warning=FALSE}
pairs(x,col="#CD1076", pch=19, main="Matriz original")

```

## Nota 

Como las variables tiene diferentes unidades de medida, se va a implementar la matriz de correlaciones para estimar la matriz de carga.

#  Reduccion de la dimensionalidad 
##  Análsis Factorial de componentes principales (PCFA)

# 1.- Calcular la matriz de medias y de correlaciones
# Matriz de medias

```{r echo=TRUE, message=FALSE, warning=FALSE}
mu<-colMeans(x)
mu
```

# Matriz de correlaciones

```{r echo=TRUE, message=FALSE, warning=FALSE}
R<-cor(x)
R
```

# 2.- Reducción de la dimensionalidad mediante
## Análisis factorial de componentes principales (PCFA).

# 1.- Calcular los valores y vectores propios.

```{r echo=TRUE, message=FALSE, warning=FALSE}
eR<-eigen(R)
```

# 2.- Valores propios

```{r echo=TRUE, message=FALSE, warning=FALSE}
eigen.val<-eR$values
eigen.val
```

# 3.- Vectores propios

```{r echo=TRUE, message=FALSE, warning=FALSE}
eigen.vec<-eR$vectors
eigen.vec
```

# 4.- Calcular la proporcion de variabilidad

```{r echo=TRUE, message=FALSE, warning=FALSE}
prop.var<-eigen.val/sum(eigen.val)
prop.var
```


# 5.- Calcular la proporcion de variabilidad acumulada

```{r echo=TRUE, message=FALSE, warning=FALSE}
prop.var.acum<-cumsum(eigen.val)/sum(eigen.val)
prop.var.acum
```

# Estimacion de la matriz de carga

## Nota 
se estima la matriz de carga usando los autovalores y autovectores.

***Se aplica la rotación varimax***

Primera estimación de Lamda mayuscula se calcula multiplicando la matriz de los 3 primeros autovectores por la matriz diagonal formada por la raiz cuadrada de los primeros 3 autovalores.

```{r echo=TRUE, message=FALSE, warning=FALSE}
L.est.1<-eigen.vec[,1:3] %*% diag(sqrt(eigen.val[1:3]))
L.est.1
```

# Rotación varimax

```{r echo=TRUE, message=FALSE, warning=FALSE}
L.est.1.var<-varimax(L.est.1)
L.est.1.var
```


# Estimación de la matriz de los errores

## 1.- Estimación de la matriz de perturbaciones

```{r echo=TRUE, message=FALSE, warning=FALSE}
Psi.est.1<-diag(diag(R-as.matrix(L.est.1.var$loadings)%*% t(as.matrix(L.est.1.var$loadings))))
Psi.est.1

```

## 2.- Se utiliza el método Análisis de factor principal (PFA) para estimación de autovalores y autovectores

```{r echo=TRUE, message=FALSE, warning=FALSE}
RP<-R-Psi.est.1
RP
```

# Calculo de la matriz de autovalores y autovectores

```{r echo=TRUE, message=FALSE, warning=FALSE}
eRP<-eigen(RP)

```

# Autovalores

```{r echo=TRUE, message=FALSE, warning=FALSE}
eigen.val.RP<-eRP$values
eigen.val.RP
```

# Autovectores

```{r echo=TRUE, message=FALSE, warning=FALSE}
eigen.vec.RP<-eRP$vectors
eigen.val.RP
```

# Proporcion de variabilidad

```{r echo=TRUE, message=FALSE, warning=FALSE}
prop.var.RP<-eigen.val.RP/ sum(eigen.val.RP)
prop.var.RP
```

# Proporcion de variabilidad acumulada
```{r echo=TRUE, message=FALSE, warning=FALSE}
prop.var.RP.acum<-cumsum(eigen.val.RP)/ sum(eigen.val.RP)
prop.var.RP.acum
```

# Estimación de la matriz de cargas
# con rotación varimax
```{r echo=TRUE, message=FALSE, warning=FALSE}
L.est.2<-eigen.vec.RP[,1:3] %*% diag(sqrt(eigen.val.RP[1:3]))
L.est.2
```

# Rotacion varimax
```{r echo=TRUE, message=FALSE, warning=FALSE}
L.est.2.var<-varimax(L.est.2)
```

# Estimación de la matriz de covarianzas de los errores.
```{r echo=TRUE, message=FALSE, warning=FALSE}
Psi.est.2<-diag(diag(R-as.matrix(L.est.2.var$loadings)%*% t(as.matrix(L.est.2.var$loadings))))
Psi.est.2
```

# Obtencion de los scores de ambos métodos

# PCFA
```{r echo=TRUE, message=FALSE, warning=FALSE}
FS.est.1<-scale(x)%*% as.matrix(L.est.1.var$loadings)
FS.est.1
```

# PFA
```{r echo=TRUE, message=FALSE, warning=FALSE}
FS.est.2<-scale(x)%*% as.matrix (L.est.2.var$loadings)
FS.est.2
```

# Graficamos ambos scores

## Factor I y II

```{r echo=TRUE, message=FALSE, warning=FALSE}
pl1<-plot(FS.est.1[,1], FS.est.1[,2], xlab="primer factor",
     ylab="segundo factor", main="scores con factor I y II con PCFA",
     pch=19, col="#CD1076")
text(FS.est.1[,1], FS.est.1[,2], labels = rownames(x), pos=4, col="#CD1076")
```

## Factor I y III

```{r echo=TRUE, message=FALSE, warning=FALSE}
pl2<-plot(FS.est.1[,1], FS.est.1[,3], xlab="Primer factor",
     ylab="Tercer factor", main="scores con factor I y III con PCFA",
     pch=19, col="#CD1076")
text(FS.est.1[,1], FS.est.1[,3], labels = rownames(x), pos=4, col="#CD1076")
```

## Factor II y III

```{r echo=TRUE, message=FALSE, warning=FALSE}
pl3<-plot(FS.est.1[,2], FS.est.1[,3], xlab="Segundo factor",
     ylab="Tercer factor", main="scores con factor II y III con PCFA",
     pch=19, col="#CD1076")
text(FS.est.1[,2], FS.est.1[,3], labels = rownames(x), pos=4, col="#CD1076")
```

