---
title: "Análisis Canónico de correspondencias"
author: "Omar Sanchez Hernandez"
date: "4/6/2022"
output: pdf_document
---

```{r setup, include=FALSE}
knitr::opts_chunk$set(echo = TRUE)
```

# Introducción

El análisis canónico es una herramienta multivariante la cual estudia la relación entre dos variables que están divididas en grupos.

Este resulta como una generalización del modelo de regresión múltiple, cuyo objetivo es establecer la relación entre un conjunto de variables predictoras y un conjunto de variables respuesta.

# Prepararción de la matriz de datos

Para llevar a cabo el desarrollo de la tecnica se utilizara la matriz de datos de los palmer penguins que contiene informacion sobre las caracteristicas medidas a 3 especies de pingüinos. 

```{r echo=TRUE, message=FALSE, warning=FALSE}
# Instalar paqueterias
library(tidyverse)
library(readxl)
library(palmerpenguins)
library(knitr )
penguins=as.data.frame(read_excel("penguins.xlsx"))
kable(head(penguins))

```

# Exploracion de la matriz

```{r echo=TRUE, message=FALSE, warning=FALSE}
dim(penguins)
colnames(penguins)
str(penguins)
anyNA(penguins)
```

La matriz de datos contiene 344 observaciones con 9 variables en donde sus variables son numericas continuas, categoricas y de texto.
La matriz de datos se encuentra limpia de valores faltantes.

# Generacion de variables X

```{r echo=TRUE, message=FALSE, warning=FALSE}
X <- penguins %>% 
  select(grosor_pico_mm, largo_pico_mm) %>%
  scale()
head(X)
```

# Generacion de variables Y

```{r echo=TRUE, message=FALSE, warning=FALSE}
Y <- penguins %>%
  select(largo_aleta_mm,masa_corporal_g) %>%
  scale()
head(Y)
```

# Analisis canonico con un par de variables

## Visualizacion de la matriz X

```{r echo=TRUE, message=FALSE, warning=FALSE}
# Libreria
library(CCA)
# Analisis
ac<-cancor(X,Y)

# Visualizacion de la matriz X
ac$xcoef
```

## Visualizacion de la matriz Y

```{r echo=TRUE, message=FALSE, warning=FALSE}
# Visualizacion de la matriz Y
ac$ycoef
```

## Visualizacion de la correlacion canonica

```{r echo=TRUE, message=FALSE, warning=FALSE}
ac$cor
```

# Obtencion de la matriz de variables canonicas

```{r echo=TRUE, message=FALSE, warning=FALSE}
# Se obtiene multiplicando los coeficientes por
# cada una de las variables (X1 y Y1)
ac1_X <- as.matrix(X) %*% ac$xcoef[, 1]
ac1_Y <- as.matrix(Y) %*% ac$ycoef[, 1]

```

#Visualizacion de los primeros 20 datos

```{r echo=TRUE, message=FALSE, warning=FALSE}
ac1_X[1:20,]
ac1_Y[1:20,]
```

# Correlacion canonica entre variable X1 y Y1

```{r echo=TRUE, message=FALSE, warning=FALSE}
cor(ac1_X,ac1_Y)
```

# Verificacion de la correlacion canonica

```{r echo=TRUE, message=FALSE, warning=FALSE}
assertthat::are_equal(ac$cor[1], 
                      cor(ac1_X,ac1_Y)[1])
```

# Analisis canonico con dos pares de variables

## Calculo de las variables X2 y Y2

```{r echo=TRUE, message=FALSE, warning=FALSE}
ac2_X <- as.matrix(X) %*% ac$xcoef[, 2]
ac2_Y <- as.matrix(Y) %*% ac$ycoef[, 2]

```

# Agregamos las variables generadas a la matriz original de penguins

```{r echo=TRUE, message=FALSE, warning=FALSE}
ac_df <- penguins %>% 
  mutate(ac1_X=ac1_X,
         ac1_Y=ac1_Y,
         ac2_X=ac2_X,
         ac2_Y=ac2_Y)
```

# Visualizacion de los nombres de las variables

```{r echo=TRUE, message=FALSE, warning=FALSE}
colnames(ac_df)
```

# Generacion del grafico scater plot para la visualizacion de X1 y Y1

```{r echo=TRUE, message=FALSE, warning=FALSE}
ac_df %>% 
  ggplot(aes(x=ac1_X,y=ac1_Y))+
  geom_point(color="#551A8B")
```

# Generacion de un boxplot

```{r echo=TRUE, message=FALSE, warning=FALSE}
ac_df %>% 
  ggplot(aes(x=especie,y=ac1_X, color=especie))+
  geom_boxplot(width=0.5)+
  geom_jitter(width=0.15)+
  ggtitle("Variable Canónica X1 contra Especie")
```

Interpretación: se observa una correlacion entre la variable canónica X1 y la variable latente Especie.

```{r echo=TRUE, message=FALSE, warning=FALSE}
ac_df %>% 
  ggplot(aes(x=especie,y=ac1_Y, color=especie))+
  geom_boxplot(width=0.5)+
  geom_jitter(width=0.15)+
  ggtitle("Variable Canónica Y1 contra Especie")
```

```{r echo=TRUE, message=FALSE, warning=FALSE}
ac_df %>% 
  ggplot(aes(x=ac1_X,y=ac1_Y, color=especie))+
  geom_point()+
  ggtitle("Variable Canónica X1 contra Y1")

```

# Scatterplot con las variables canonicas X2 y Y2 separadas por genero.

```{r echo=TRUE, message=FALSE, warning=FALSE}
ac_df %>% 
  ggplot(aes(x=ac2_X,y=ac2_Y, color=genero))+
  geom_point()+
  ggtitle("Variable Canónica X2 contra Y2")
```

Interpretacion: No de identifica correlacion entre el conjunto de variables X2 y Y2 separadas por genero.

