---
title: "Dendrograma"
author: "Omar Sanchez Hernandez"
date: "4/6/2022"
output: pdf_document
---

```{r setup, include=FALSE}
knitr::opts_chunk$set(echo = TRUE)
```


# Introducción

Para el desarrollo de la practica del dendrograma se recurrira a hacer uso de la matriz de datos *all.mammals.milk.1956* que se encuentra contenida en la libreria ***cluster.datasets***.

```{r echo=TRUE, message=FALSE, warning=FALSE}
library(cluster.datasets)
library(knitr)
data("all.mammals.milk.1956")
AMM=all.mammals.milk.1956
kable(head(AMM))
```

# Caracteristicas de la matriz de datos

```{r message=FALSE, warning=FALSE}
dim(AMM)
str(AMM)
```

La matriz de datos contiene 25 observaciones y 6 variables de las cuales 5 son numericas y una es de caracteres.

# Cálculo de la matriz de distancias de Mahalonobis

```{r echo=TRUE, message=FALSE, warning=FALSE}
dist.AMM<-dist(AMM[,2:6])
round(as.matrix(dist.AMM)[1:6, 1:6],3)
```

# Realización del dendrograma

```{r echo=TRUE, message=FALSE, warning=FALSE}
dend.AMM<-as.dendrogram(hclust(dist.AMM))
plot(dend.AMM)
```

# Agregar etiquetas al gráfico

```{r echo=TRUE, message=FALSE, warning=FALSE}
AMM.nombres=AMM
rownames(AMM.nombres)= AMM.nombres$name
AMM.nombres=AMM.nombres[,-1]
plot(as.dendrogram(hclust(dist(AMM.nombres))))
```

#  Modificar el dendrograma


# Guardar las etiquetas en un objeto "L"

```{r echo=TRUE, message=FALSE, warning=FALSE}
library(dendextend)
L=labels(dend.AMM)
labels(dend.AMM)=AMM$name[L]
```

# Cambiar el tamaño de las etiquetas

```{r echo=TRUE, message=FALSE, warning=FALSE}
dend.AMM %>%
  set(what="labels_col", "#8B2252") %>% #Colores etiqueta
  set(what="labels_cex", 0.8) %>%
  plot(main="Dendrograma de mamíferos")

```

