---
title: "Análisis discriminante lineal (LDA)"
author: "Omar Sanchez Hernandez"
date: "4/6/2022"
output: pdf_document
---

```{r setup, include=FALSE}
knitr::opts_chunk$set(echo = TRUE)
```

# Introducción

El análisis discriminante lineal es un tipo de analisis que construye una función a partir de datos numericos continuos para poder calcular la probabilidad de que un individuo pertenezca a un grupo (que vendria a ser la variable respuesta) para poder clasificarlo.

Para desarrollar el siguiente ejemplo se hara uso de la base de datos de *iris*

# Cargamos la matriz de datos de *iris*

```{r message=FALSE, warning=FALSE}
library(MASS)
library(knitr)
Z<-as.data.frame(iris)
kable(head(Z))
```

# Acerca de la matriz de datos

```{r echo=TRUE, message=FALSE, warning=FALSE}
dim(Z)
str(Z)
```
La matriz de datos contiene 150 observaciones y 5 variables de las cuales 4 son numericas continuas y una es categorica.

# Se define la matriz de datos y la variable respuesta con las categorías.

```{r}
x<-Z[,1:4]
y<-Z[,5]
```

# Definir como **n** como el numero de sujetos (flores) que participan y p como el numero de variables presentes. 

```{r}
n<-nrow(x)
p<-ncol(x)
```

# Se aplica el Análisis discriminante lineal **(LDA)** con Validación cruzada **(cv)**: clasificación optima.

```{r echo=TRUE, message=FALSE, warning=FALSE}
lda.iris<-lda(Z$Species~.,data=Z,CV=TRUE)
```

# El objeto **lda.iris** contiene las clasificaciones hechas por ***Validación Cruzada*** usando el discriminante lineal.

```{r}
lda.iris$class
```

# Se crea la matriz de confusion para evaluar que tan bien logra clasificar a los sujetos.

```{r}
table.lda<-table(y,lda.iris$class)
table.lda
```
Se observa en la matriz de confusión que el modelo se equivoca clasificando a 3 sujetos.

# Proporción de errores

```{r}
mis.lda<- n-sum(y==lda.iris$class)
(mis.lda/n)*100
```

Tras calcular la proporción de errores se encuentra que el modelo se equivoca discriminando un 2% de los casos totales.

# Scatterplot para localizar a los sujetos mal clasificados

```{r}
col.lda.iris<-c("indianred1","black")[1*(y==lda.iris$class)+1]
pairs(x,main="Buena clasificación (negro), mala clasificación (rojo)",
      pch=19,col=col.lda.iris)
```
En el gráfico se puede observar como hay pocos valores de color rojo que son los que se clasifican mal, sin embargo hay relaciones entre variables que se pueden observar muy bajas e incluso nulas como lo es en el caso de el largo del sepalo con el ancho del mismo, o el acho del sepalo con el largo del pétalo. 

9.- Probabilidad de pertenencia a uno de los tres grupos

```{r}
round(lda.iris$posterior,3)
```

10.- Gráfico de probabilidades

```{r}
plot(1:n, lda.iris$posterior[,1],
     main="Probabilidades a posteriori",
     pch=20, col="#27408B",
     xlab="Número de observaciones", ylab="Probabilidades")
points(1:n,lda.iris$posterior[,2],
       pch=20, col="#8B4C39")
points(1:n,lda.iris$posterior[,3],
       pch=20, col="#2E8B57")

```
En el gráfico de dispersion de las probabilidades a priori y posteriori se puede observar como existen comportamientos de traslape entre las observaciones de las especies de **Virginica** y **Versicolor**.
