---
title: "K-Vecinos más cercanos (KNN) de iris"
author: "Omar Sanchez Hernandez"
date: "5/6/2022"
output: pdf_document
---

```{r setup, include=FALSE}
knitr::opts_chunk$set(echo = TRUE)
```

# Introducción

K-vecinos más cercanos es un método para clasificar casos basándose en sus similitudes a otros casos. 

# Librerias necesarias

```{r echo=TRUE, message=FALSE, warning=FALSE}
library(MASS)
```

# Cargar los datos iris

```{r echo=TRUE, message=FALSE, warning=FALSE}
Z<-as.data.frame(iris)
colnames(Z)
```

# Definir la matriz de datos y la variable respuesta con las clasificaciones

```{r echo=TRUE, message=FALSE, warning=FALSE}
x<-Z[,1:4]
y<-Z[,5]
```

# Se definen las variables y observaciones

```{r echo=TRUE, message=FALSE, warning=FALSE}
n<-nrow(x)
p<-ncol(x)
dim(Z)
```

La matriz de datos contiene 150 variables y 5 variables.

# Scatter plot de las variables

```{r echo=TRUE, message=FALSE, warning=FALSE}
col.iris<-c("blue","green","orange")[y]
pairs(x, main="Data set Iris, Setosa (azul),Versicolor (verde), Virginica (naranja)", 
      pch=19,col=col.iris)
```

Se observa que una especie de las flores se alcanza a diferenciar correctamente de las demás mientras que hay 2 que tienen características similares que las hace confundirse o traslaparse entre ellas. 


# Se fija una "semilla" para tener valores iguales

```{r echo=TRUE, message=FALSE, warning=FALSE}
library(class)
library(knitr)
set.seed(1000)
```

\newpage
# Creacion de los ciclos para k=1 hasta k=20

Selecciona el valor de k que tenga el error mas bajo.

```{r echo=TRUE, message=FALSE, warning=FALSE}
# Inicialización de una lista vacia de tamaño 20
knn.class<-vector(mode="list",length=20)
knn.tables<-vector(mode="list", length=20)
```

# Clasificaciones erroneas

```{r echo=TRUE, message=FALSE, warning=FALSE}
knn.mis<-matrix(NA, nrow=20, ncol=1)
knn.mis
```

\newpage
# Aplicacion del ciclo

```{r echo=TRUE, message=FALSE, warning=FALSE}
for(k in 1:20){
  knn.class[[k]]<-knn.cv(x,y,k=k)
  knn.tables[[k]]<-table(y,knn.class[[k]])
  # la suma de las clasificaciones menos las correctas
  knn.mis[k]<- n-sum(y==knn.class[[k]])
}
knn.mis
```

Se presenta el vector del ciclo en el que se obtienen cual podria ser el numero optimo de vecinos mas cercanos.

# Numero optimo de k-vecinos

```{r echo=TRUE, message=FALSE, warning=FALSE}
which(knn.mis==min(knn.mis))
knn.tables[[14]]
knn.tables[[18]]
knn.tables[[19]]
```

El numero mas eficiente es k=14.

# Se presentan los resultados del k = 14

```{r echo=TRUE, message=FALSE, warning=FALSE}
k.opt<-14
knn.cv.opt<-knn.class[[k.opt]]
knn.cv.opt
```

# Tabla de contingencia con las clasificaciones buenas y malas

```{r echo=TRUE, message=FALSE, warning=FALSE}
knn.tables[[k.opt]]
```

# Cantidad de observaciones mal clasificadas

```{r echo=TRUE, message=FALSE, warning=FALSE}
knn.mis[k.opt]
```

# Error de clasificacion (MR)

```{r echo=TRUE, message=FALSE, warning=FALSE}
knn.mis[k.opt]/n
```

\newpage

# Grafico de clasificaciones correctas y erroneas

```{r echo=TRUE, message=FALSE, warning=FALSE}
col.knn.iris<-c("indianred1","black")[1*(y==knn.cv.opt)+1]
pairs(x, main="Clasificación kNN de Iris",
      pch=19, col=col.knn.iris)
```



